【裁判字號】    99,易,2628
【裁判日期】    991109
【裁判案由】    傷害
【裁判全文】
臺灣臺中地方法院刑事判決              99年度易字第2628號
公  訴  人  臺灣臺中地方法院檢察署檢察官
被      告  乙○○
            辛○○
            丁○○
            庚○○
            甲○○
上列被告因傷害案件，經檢察官提起公訴（99年度偵字第7057號
），本院判決如下：
    主  文
乙○○傷害人之身體，處拘役參拾日，如易科罰金，以新台幣壹
仟元折算壹日。
辛○○、丁○○、庚○○、甲○○均無罪。
    事  實
一、己○○與不知情之邱秀怡（後改名為「邱佳華」）原為訂有
    婚約之男女朋友，雙方並育有一女，其後雙方於民國90年間
    因故分手後，彼此間仍存有金錢糾葛未解決，詎己○○於98
    年7 月27日因另案執行觀察勒戒完畢出監後，因上開金錢糾
    葛之故，於同年12月間多次以行動電話發送簡訊恐嚇邱秀怡
    ，致邱秀怡備受困擾，己○○並另於98年12月24日凌晨3 時
    57分許，前往邱秀怡位於臺中縣龍井鄉○○村○○路○ 段98
    巷122 之4 弄6 號住處（該處所有權人為其姐甲○○，亦為
    甲○○住處）外，向邱秀怡索討金錢未果，而持鐵棍1 支敲
    破上址房屋1 樓之玻璃窗1 面（己○○就上述恐嚇、毀損部
    分，另經臺灣臺中地方法院檢察署檢察官以99年度偵字第78
    31號起訴後，經本院另以99年度易字第2650號案件審理中）
    。嗣甲○○、辛○○為上開毀損糾紛，於98年12月31日上午
    與己○○相約在上址甲○○住處進行調解，己○○並於當日
    上午11時許抵達上址時，該處已有邱秀怡、乙○○（邱秀怡
    之兄）、甲○○、丁○○、辛○○（上2 人均為邱秀怡之姻
    親）、庚○○（甲○○之夫）及邱黃玉女（邱秀怡之母）等
    人在場。詎雙方開始洽談調解後，己○○仍持續向邱秀怡索
    討金錢，並於索討金錢未果後，起身衝向邱秀怡作勢毆打，
    乙○○見狀，為避免邱秀怡遭己○○毆打，竟基於傷害之不
    確定故意，衝上前阻擋在邱秀怡前方，而與己○○相互出手
    拉扯，乙○○以手毆打己○○右眼1 拳，雙方並於拉扯間跌
    倒在地，乙○○未立即放手，仍與己○○持續相互拉扯，致
    己○○於拉扯間造成右外耳、頭、頸及胸部等處均受傷，嗣
    經在場之人將己○○與乙○○2 人分開後，己○○並未立即
    離開，庚○○於同日中午12時許過後，駕車搭載己○○、乙○○、辛○○等人外出找己○○所指綽號「不良」之朋友未
    果，遂於同日下午3 時許返回上址甲○○住處（就己○○指
    訴乙○○、辛○○、丁○○、庚○○、甲○○共同涉嫌妨害
    自由、恐嚇危害安全犯行，業經檢察官另為不起訴處分確定
    ）。其後，己○○、甲○○雙方為解決上述毀損玻璃事宜，
    乃書寫和解書1 份，表明：甲○○與己○○間因意外衝突，
    願以新臺幣（下同）1 萬元和解，人車損害各自處理，由甲○○支付1 萬元予己○○之意旨後，經庚○○、甲○○等人
    於同日下午5 時許，聯繫臺中縣龍井鄉龍泉村村長戊○○抵
    達上址見證和解，並由甲○○之夫庚○○當場交付1 萬元予
    己○○後，戊○○即先行離開，己○○始於同日下午6 時許
    離開上址，隨即在上址附近巷口，經不知情之友人丙○○駕
    車送往童綜合醫療社團法人童綜合醫院（下稱「童綜合醫院
    」）急診治療，經診斷認定己○○受有右外耳2.8 公分外傷
    、右眼窩瘀傷、頸及胸部挫傷、右眼球挫傷之傷害，嗣經己○○報案處理，始查悉上情。
二、案經己○○訴由臺中縣警察局烏日分局報告臺灣臺中地方法
    院檢察署檢察官偵查起訴。
    理  由
甲、程序方面：
    按除簡式審判程序、簡易程序及第376 條第1 款、第2 款所
    列之罪之案件外，第1 審應行合議審判，96年7 月4 日修正
    公布之刑事訴訟法第284 條之1 定有明文。查本案被告蔣春
    正涉犯之竊盜案件，經檢察官提起公訴，其所犯為刑事訴訟
    法第376 條第2 款所列之罪，揆諸上開規定，第一審無庸行
    合議審判，合先敘明。次按被告以外之人（包括證人、鑑定
    人、告訴人、被害人及共同被告等）於審判外之陳述雖不符
    刑事訴訟法第159 條之1 至之4 等4 條之規定，而經當事人
    於審判程序同意作為證據，法院審酌該言詞陳述或書面陳述
    作成時之情況，認為適當者，亦得為證據；當事人、代理人
    或辯護人於法院調查證據時，知有刑事訴訟法第159 條第1
    項不得為證據之情形，而未於言詞辯論終結前聲明異議者，
    視為有前項之同意，同法第159 條之5 定有明文。立法意旨
    在於傳聞證據未經當事人之反對詰問予以核實，原則上先予
    排除。惟若當事人已放棄反對詰問權，於審判程序中表明同
    意該等傳聞證據可作為證據；或於言詞辯論終結前未聲明異
    議，基於尊重當事人對傳聞證據之處分權，及證據資料愈豐
    富，愈有助於真實發見之理念，且強化言詞辯論主義，使訴
    訟程序得以順暢進行，上開傳聞證據亦均具有證據能力。本
    案被告等及公訴人於本院審理程序時就本院引用之下列證據
    ，均未加爭執，且本院審酌證據作成之形式，均無瑕疵、與
    待證事實具有關聯性等情況，認為適當，且無不法取得之情
    形，應認得為證據。
乙、實體方面：
壹、有罪部分：
一、訊據被告乙○○矢口否認有何傷害犯行，辯稱：是己○○衝
    向其妹邱秀怡，要毆打邱秀怡，其出來阻擋己○○，有與己○○發生拉扯，並把己○○推開，雙方有跌倒，當時己○○
    拉著其衣領，他跌倒不可能受傷，其不認為他的阻擋或拉扯
    的行為會讓己○○受傷云云。經查：
（一）告訴人己○○於98年12月31日上午前往臺中縣龍井鄉○○
      村○○路○ 段98巷122 之4 弄6 號，與前女友邱秀怡（雙
      方育有一女，且曾有婚約，惟於90年間即已調解解除婚約
      ）索討金錢，直到同日下午5 、6 時許始離開上址乙節，
      業據證人即告訴人己○○證述在卷，被告乙○○及同案被
      告辛○○、丁○○、庚○○、甲○○等人對此並不爭執。
（二）本院就告訴人己○○所受傷勢及就醫過程之認定如下：
    1.己○○係於98年12月31日下午6 時許，經友人丙○○駕車
      載往童綜合醫院急診治療乙節，業經證人己○○於本院審
      理中證稱：是一位朋友丙○○送伊去童綜合醫院急診，隔
      天從童綜合醫院轉送光田醫院，丙○○在臺中縣龍井鄉○○路○ 段98巷122 之4 弄6 號邱秀怡家隔壁住家前的路旁
      與伊碰面；伊與丙○○碰面前是從邱秀怡家走出來等語在
      卷，並經證人丙○○於本院審理中具結證稱：伊於98年12
      月31日下午6 、7 點在龍新路與沙田路之間的另一條小路
      巷口碰到己○○，當時伊下班從外面開車回來正要回家，
      在該巷口碰到他，他一個人剛好走到那邊要走出巷口，己○○跟伊說要載他去醫院，伊問他怎麼了，他只說被打，
      當時己○○穿一件薄夾克，天色以暗；該處據伊住處約1
      百公尺，伊就讓己○○上車後，先載他到伊住處前面，伊
      下車進去跟太太說要載人去醫院，己○○也有下來，後來
      伊就直接開車載己○○去梧棲童綜合醫院急診，伊讓他在
      醫院那邊下車，並跟己○○說伊要開車回龍井跟他大哥說
      一聲，伊就離開讓己○○自己進去就醫；伊不知道己○○
      的太太姓什麼，知道他跟他太太之前住在沙田路那，是在
      伊上述遇到己○○的巷子裡面，詳細地址不清楚等語在卷
      ，互核相符。是以，己○○係於98年12月31日下午6 時許
      ，在被告乙○○與證人己○○發生拉扯衝突之「臺中縣龍
      井鄉○○村○○路○ 段98巷122 之4 弄6 號」附近巷口，
      經證人丙○○載送前往童綜合醫院治療乙節，首堪認定。
    2.己○○係於98年12月31日下午6 時10分至童綜合醫院急診
      治療，主述咳血，經診斷結果為右眼挫傷、頭頸部及右肩
      多處挫傷、右耳撕裂傷、胸部挫傷之傷害，嗣於同日晚上
      9 時35分結束治療乙節，有童綜合醫院訴訟診斷書1 紙在
      卷可稽。其後，證人己○○再於99年1 月1 日前往光田綜
      合醫院住院治療，經診斷結果為右外耳外傷長約2.8 公分
      、右眼窩瘀傷、頸部挫傷、胸部挫傷，住院至同年月4 日
      出院乙節，亦有光田綜合醫院診斷證明書1 紙在卷可稽，
      並經證人丙○○到庭證稱：「（你在巷口看到己○○時，
      他的身體外觀如何？）走路比較不像一般人正常走路，當
      時看不出來腳有無受傷，我第一眼看到他時，他的臉沒什
      麼異狀，也看不出來他的頭部有無傷口或流血，肩膀、手
      部也看不出來有受傷，我現在沒印象他當時有無戴墨鏡或
      眼鏡。」、「（你在偵查中檢察官問話時說，你在巷口看
      到己○○腳一跛一跛，還有右邊耳朵附近有受傷等語，你
      今天又說他的臉、頭部外觀看不出來有異狀，兩者不同，
      究竟你看到己○○時情形如何？）我在巷口看到己○○時
      是沒什麼異狀，但我開車載己○○去醫院的路上，己○○
      叫我看他的右耳有無怎樣，我有看一下，因為車裡面暗暗
      的，我有看到好像是血流之後乾掉的樣子，範圍很小只有
      一點點，他那時整個臉都很乾淨，看不出耳朵有無擦傷、
      裂傷或挫傷。」、「（己○○在你送他就醫的路上，他有
      無跟你說他怎麼受傷？受什麼傷？）他跟我說他被打，有
      說耳朵有傷，說眼睛被毆打瘀青，沒有講其他的傷勢，他
      就自行拿出萬金油塗抹太陽穴、頸部等位置。」、「（當
      天是己○○打電話給你過去載他嗎？）沒印象，時間太久
      了。」、「（在開偵查庭時，你有說看到己○○被打得像
      豬頭，可是現在你又說他的頭沒受傷，究竟你有無看到己○○受傷？）第一點審判長問我是在巷口看到的情況，當
      時天色暗暗的，我第一眼沒看到己○○有受傷，後來在車
      上時，我是看到己○○耳朵有血凝固的情形，好像右眼有
      腫起來，我現在不是很確定，我是開玩笑說他變豬頭，不
      是真的頭有腫很大。」等語綦詳。準此，在己○○就醫前
      ，除被告乙○○及同案被告辛○○、丁○○、庚○○、甲○○、證人戊○○等人外，證人丙○○是第一位與其有正
      面近距離接觸之人，而依證人丙○○在車內觀看己○○傷
      勢之結果可知，己○○在就醫前，確有右眼腫起瘀青、右
      耳有血跡凝固痕跡之傷勢，加以己○○又在車內自行以萬
      金油塗抹太陽穴、頸部等位置，顯見己○○斯時確有感覺
      太陽穴、頸部等處疼痛之情無訛，佐以己○○當日就醫後
      隨即經醫師診斷出受有右眼挫傷、頭頸部及右肩多處挫傷
      、右耳撕裂傷、胸部挫傷之傷害，及另經光田綜合醫院醫
      師其後診斷認為有右眼窩瘀青、右眼球挫傷之傷害在案，
      足認己○○指訴伊有受傷乙節，並非子虛。
    3.再依證人戊○○到庭具結證稱：伊大概是當天下午5 點左
      右，接到電話之後沒幾分鐘就到「臺中縣龍井鄉○○村○○路○ 段98巷122 之4 弄6 號」見證和解，有看到一位姓
      廖的男子、甲○○、甲○○的媽媽及其他人在場，後來伊
      先離開，姓廖的男子比伊晚離開等語、證人丙○○所證：
      是於當天下午6 、7 時許在巷口遇到己○○等語，及被告
      庚○○在本院審理中所供：己○○應該是在下午5 、6 點
      後離開，是在找里長來見證和解書之後離開等語，互核相
      符，參以卷附童綜合醫院所開立訴訟診斷書記載之急診治
      療時間為「98年12月31日下午6 時10分起至98年12月31日
      下午9 時35分止」，而證人己○○又稱：在伊當天去邱秀
      怡家時，一直到丙○○送伊去醫院之過程中，除了跟被告
      乙○○、辛○○、丁○○、庚○○、甲○○及另一位庚○○的朋友有發生傷害情事外，伊均未跟其他人發生拉扯、
      爭執、毆打之情形等語在卷（至於己○○所言傷害過程不
      足採信之處，詳見本判決後述內容之認定），顯見證人己○○係於98年12月31日下午6 時許離開上址甲○○住處後
      ，隨即於同日下午6 時10分許抵達童綜合醫院就醫，是以
      ，本院自可認定己○○指訴伊是在上址邱秀怡住處內，即
      受有上揭傷害乙節，堪信為真實可採。有疑問者厥為「己○○係如何受傷？」此點。
（三）其次，本院就己○○所受上揭傷害，係遭被告乙○○傷害
      所致乙節，認定如下：
    1.己○○於99年12月31日上午11時許，在上址與乙○○、邱
      秀怡及辛○○、丁○○、庚○○、甲○○等人洽談調解時
      ，有大聲咆哮，且因向邱秀怡索取金錢未果，而突然衝向
      邱秀怡，欲作勢毆打，而遭被告乙○○出面阻擋，己○○
      因而與被告乙○○發生拉扯衝突乙節，業經同案被告庚○○、甲○○於警詢、偵查中及本院審理中陳述在卷，核與
      被告乙○○於警詢中之供述相符，被告乙○○於本院審理
      中亦不否認上情，並稱：只有在拉扯阻擋時有與己○○發
      生身體上的接觸，其他時候沒有等語在卷。而同案被告辛○○、丁○○、庚○○、甲○○於本院審理中均堅稱：當
      天未曾與己○○發生身體上的接觸等語在卷，互核均相符
      。
    2.而己○○與邱秀怡間本為訂有婚約之男女朋友，雙方育有
      一女，惟於90年間因故分手後，雙方間尚存有金錢糾葛未
      解決，己○○於98年12月間多次以行動電話發送簡訊恐嚇
      邱秀怡，致邱秀怡備受困擾，而己○○又另於98年12月24
      日凌晨3 時57分許，前往上址邱秀怡住處（該處所有權人
      為其姐甲○○，亦為甲○○住處）外，向邱秀怡索討金錢
      未果，而持鐵棍1 支敲破上址房屋1 樓之玻璃窗1 面之情
      事，經臺灣臺中地方法院檢察署檢察官認為己○○涉有恐
      嚇、毀損等罪嫌，而以99年度偵字第7831號起訴並經本院
      另以99年度易字第2650號案件審理中在案乙節，有己○○
      之臺灣高等法院被告前案紀錄表、上揭起訴書、被告等所
      提行動電話簡訊翻拍照片、臺中縣警察局烏日分局龍井分
      駐所受理刑事案件報案三聯單、臺中縣龍井鄉調解委員會
      調解書影本、本票影本等證據附卷可參，足見證人己○○
      與案外人邱秀怡、被告乙○○及同案被告辛○○、丁○○
      、庚○○、甲○○等人間之糾紛，非只一端，則同案被告
      辛○○、丁○○、庚○○、甲○○等人所言：己○○係於
      當天向邱秀怡索討金錢未果，突然衝向邱秀怡作勢毆打邱
      秀怡，邱秀怡之兄乙○○才衝出去阻擋，而與己○○發生
      拉扯等語，衡情即屬可能，當足作為對於被告乙○○有利
      之認定依據。
    3.雖證人己○○於本院審理中具結證稱：「在場被告都集體
      圍毆，…我一進去邱秀怡家講沒幾句話，乙○○就衝過來
      一直用手毆打我的頭部，我用手護頭，辛○○也用拳頭打
      我身體跟頭，我沒有看到丁○○出手打我，我有聽到他在
      場講話的聲音，我沒有感覺到丁○○有壓住我，我聽到丁○○講「不要、不要」，庚○○原本是在屋外，後來在我
      被打的時候，有帶著棒球棍進來，用棒球棍打我右肩，甲○○在我被辛○○、乙○○壓住時，她有過來用拳頭打我
      鼻樑一次，我的鼻樑紅腫，但還沒到骨折和流血的傷勢，
      我就這樣被打了兩個多小時，有人把我押上一輛車，…。
      」、「（在上開你說的傷害過程中，有人拿椅子打你嗎？
      ）有一個未到案的乙○○的朋友。」、「（有人拿玻璃打
      你嗎？）有，那是在後來一間空屋內的事情，這不是在邱
      秀怡家發生的，我不知道是誰打我。」等語在卷，然則，
      己○○於偵查中指訴遭被告辛○○、丁○○、庚○○、甲○○等人壓往空屋內控制行動之妨害自由犯行乙節，既經
      檢察官認定犯罪嫌疑不足，而為不起訴處分在案（見99年
      度偵字第7057號卷第35至36頁反面），而其所證：有人拿
      玻璃打伊是在空屋內發生的，不是在甲○○家發生的，不
      知是誰打伊云云，又與其前於警詢、偵查中之指訴不一致
      ，顯見證人己○○所證：有一個沒有到案的人在空屋內拿
      整片玻璃對伊毆打云云，即非事實，不足採信。
    4.況且，倘己○○於偵查中所述及於本院審理中所述遭毆打
      之過程為真，則以其自陳遭同案被告辛○○、丁○○、庚○○、甲○○等人毆打之時間長達2 小時之久、係遭數人
      集體毆打、該下手之人係分持棒球棍、椅子等物毆打、己○○同時遭辛○○壓住手腳不能自由行動等情狀觀之，顯
      見己○○所受傷勢，應係在下手實施傷害犯罪之人數多達
      5 名成年人、持續毆打時間甚久、使用之兇器包括棒球棍
      、椅子等硬物之情況下所造成。衡諸經驗法則及論理法則
      ，一般在有5 位成年人以上之人同時出手，且分持不同種
      類之兇器硬物對一個成年人下手毆打時，不僅每人下手傷
      害之部位不會集中在同一處身體部位，每人下手之力道輕
      重有別，亦會造成所受傷勢程度輕重不一、傷口深淺不一
      ，被害人受傷之身體部位及受傷面積，不會僅集中於一處
      或某幾處，可能會遍佈在頭部、鼻子、右肩、手部、腳、
      軀體等身體部位，受傷情形亦可能會涵括較輕微之紅腫淤
      青、稍重之擦傷、挫傷，甚至於更嚴重之骨折、內出血、
      頭部腦震盪等輕重不同之傷勢在內，且在被害人遭人以外
      力壓制之手腳部位，亦會出現因外力重壓形成之瘀青紅腫
      或被害人因掙扎逃脫所造成之擦挫傷等情，而明顯較該被
      害人僅遭一人徒手毆打時所形成之傷勢為重、傷害面積更
      廣才是。然經本院細譯研析卷附3 紙診斷證明書所載告訴
      人之傷勢可知，己○○之右外耳僅受有2.8 公分之撕裂傷
      ，受傷面積甚微，該傷勢或可因拉扯、抓打所形成，但不
      可能係遭人持棍棒、椅子等硬物毆打所肇致，而其所受右
      眼球挫傷、右眼窩瘀傷，固可能係遭人出拳毆打所形成，
      但亦非遭人持棍棒、椅子等硬物毆打所肇致甚明。另其所
      受頭頸部及右肩多處挫傷、胸部挫傷等傷勢，受傷部位集
      中在靠近其身體右半邊之上半身部位，僅係挫傷，未有受
      傷部位散布面積較大之情形，又無同時出現骨折、內出血
      等嚴重傷勢發生，顯可認該等挫傷應非遭數人同時或先後
      毆打所形成，亦非屬遭數人分持棍棒、椅子等硬物同時毆
      打，且持續毆打長達2 小時之傷害情狀所可能肇致者，反
      而較有可能是己○○與被告乙○○在上述相互拉扯之過程
      中，遭被告乙○○出拳毆打到右眼，及遭被告乙○○在拉
      扯間造成己○○之右外耳、頭、頸、右肩、胸部等部位受
      傷，因而集中在己○○身體上半身偏右側部位之器官受有
      挫傷等傷害，倘以其與被告乙○○係面對面相拉扯之相對
      位置，及渠等嗣後因拉扯而跌倒之情節而言，己○○確有
      可能在上述過程中，無庸他人之力介入，即會因遭被告乙○○毆打、拉扯，而形成該等傷勢甚明。從而，本院認定
      己○○所受上開傷害，應係被告乙○○在與其發生毆打、
      拉扯之際所造成，較為合理可信，至為灼然。至證人己○○於偵查中所言遭被告乙○○與同案被告被告辛○○、丁○○、庚○○、甲○○等人一同上述方式毆打云云，即與
      事實不符，自難令本院信其為真實。
    5.再者，同案被告甲○○於證人己○○與被告乙○○等人自
      外返回上址後，有於斯時與己○○達成和解，雙方書立和
      解書，並於同日下午5 時許，邀得村長戊○○到場見證乙
      節，業據證人戊○○證述在卷，並經證人戊○○證稱：「
      …甲○○的媽媽跟我說他家的前面窗戶及後門被打破，後
      門壞掉，講說已經和解好了，損害是1 萬元，我問在場某
      個人錢有沒有拿了，當時那人回答說還沒拿錢，我說要和
      解錢就要付，就有人拿出1 萬元現金交給那個姓廖的男子
      ，我才在和解書上簽名見證，證明他們已經和解完畢。」
      、「（姓廖的男子身上有無傷勢？）我沒看到受傷情形，
      那名姓廖的男子外觀看起來正常，好像有戴一付鏡片有顏
      色的眼鏡，但是還是可以看到眼睛的情況，我當時沒有看
      到他的眼睛受傷，頭部有頭髮遮住我沒有看到有受傷，衣
      服正常沒有破損，他的耳朵有無受傷我沒注意，也沒有發
      現他身體哪裡有流血的情形，因為當時所談的和解是說有
      東西壞掉。」、「（你到現場時有無看到什麼東西壞掉？
      ）我有看到那住戶家前面整片的玻璃破掉，那住戶說後門
      也有壞掉，叫我去看，我沒有進去看。」、「（現場家具
      有無毀損？）沒有。」、「（當時姓廖的男子有無跟你說
      什麼話？）沒有，我當時還搞不清楚是誰要賠償誰，我問
      在場的人錢有無給了，姓廖的男子回答我說還沒給，我跟
      該名姓廖的男子間的對話只有這句，當時我還不知道他姓
      什麼，是他隔天來找我的時候，才說他有被打，我才知道
      他姓廖，我是認識該名男子的哥哥。」、「（提示和解書
      ，上面的簽名是你簽名的嗎？）是，該份和解書就是我於
      上該時地所簽的和解書，我當時是讓雙方先簽名後我才簽
      名。」等語綦詳，且有上開和解書影本1 紙附卷可參（見
      本院審理卷第47頁），被告乙○○及同案被告辛○○、丁○○、庚○○、甲○○對此均不爭執。本院審酌證人戊○○當日係以龍泉村村長之公正第三人身分，前往上址見證
      被告甲○○與證人己○○間之和解過程，其與被告乙○○
      、同案被告辛○○、丁○○、庚○○、甲○○或證人己○○間，俱無任何特殊情誼或恩怨仇隙存在，又係當日除被
      告乙○○或同案被告被告辛○○、丁○○、庚○○、甲○○、在場之邱秀怡、邱黃玉女等人之外，在己○○就醫前
      ，最先見到己○○之人，就本案而言，自屬立場較為超然
      、公正之第三人，其所言當無偏頗之虞，較值採信。是以
      ，依證人戊○○上開證述可知，在伊於98年12月31日下午
      5 時許到場見證上開和解過程時，己○○並非戴墨鏡，而
      係戴有色鏡片之眼鏡，伊由外即可透過鏡片看到己○○之
      眼睛有無受傷，但當日未看見己○○之眼睛有受傷，且因
      己○○頭部有頭髮遮住而未看見受傷，衣服正常無破損，
      未注意己○○之耳朵有無受傷，未發現己○○身體有流血
      、未發現上址屋內有家具凌亂之情，對照以觀，可知證人
      己○○所指訴之傷害過程、傷勢之嚴重程度，是否確有其
      事，即非無疑。況依證人丙○○於本院審理中所為證述（
      詳見本判決理由欄「乙、壹、一、(二)」所載）可知，證人
      丙○○於駕車送己○○前往童綜合醫院就醫途中，僅有伊
      與己○○獨處車內且近距離接觸之狀況下，證人丙○○亦
      僅能自己○○之外觀看出右眼紅腫、右外耳有一點點血跡
      凝固之情形，其餘關於己○○所受其他傷勢，則係聽聞己○○自述頸部疼痛，及見己○○自行以萬金油塗抹太陽穴
      、頸部等處而得知，是以，綜依證人戊○○、丙○○之上
      開證述，即堪認定己○○當日所受右眼窩紅腫及右眼球挫
      傷、右外耳擦傷、頭、頸部、右肩部挫傷及胸部挫傷之傷
      勢，實屬輕微，除非經醫生檢查治療，一般外人實難以察
      覺甚明。加以己○○經童綜合醫院、光田綜合醫院先後診
      療結果，未見其有因外力壓制致其手腳處受有任何瘀青紅
      腫或擦挫傷之傷勢存在，顯見證人己○○於偵查中所言「
      辛○○用手將我押著控制行動自由」云云，亦與事實不符
      ，不足採信。則己○○所受上開傷勢，自無可能係如檢察
      官起訴意旨所認定：被告乙○○與同案被告辛○○、丁○○、庚○○、甲○○等人，基於共同傷害之犯意聯絡及行
      為分擔，而分持棒球棍、椅子、整片玻璃、徒手毆打己○○或將己○○身體壓住而讓其他人毆打之實施傷害方式所
      肇致，至為灼然。
    6.此外，證人己○○於本院審理中陳稱：「…我沒有看到丁○○出手打我，我有聽到他在場講話的聲音，我沒有感覺
      到丁○○有壓住我，我聽到丁○○講『不要、不要』…」
      、「（你說丁○○在你被打的時候，只是站在後面，沒有
      動手打你，你也沒有感覺他有壓你，又聽到他說『不要、
      不要』，你為何要告丁○○傷害？）因為打完後丁○○有
      用言語恐嚇諷刺我，我才覺得他有打我的意思，我事實上
      並沒有看到丁○○打我，只有聽到他說『不要、不要』。
      」、「（你為何在警詢中說乙○○、邱秀芬的男友、邱秀
      姿的先生綽號『阿力』，還有一名年約20到30歲的男子，
      集體徒手毆打你？）我可能是講太快，我從頭到尾，我都
      沒有講我看到丁○○打我，綽號『阿力』的人就是邱秀姿
      的先生丁○○。」、「（你為何在偵查中跟檢察官說當天
      上午7 點多在台中港辛○○要我去，跟我約在他們家，但
      進去後講不到兩句話，他們全部的人都毆打我等語，打你
      的人有包括丁○○嗎？）不包括。」等語在卷，顯見證人
      己○○於警詢、偵查中所為關於被告丁○○共同對其傷害
      之指訴，均與事實不符，亦不足供本院採信認定被告乙○○係與同案被告丁○○共犯上揭傷害犯行。
    7.末查，證人己○○於警詢中係指稱：「…在11時30分時當
      我一進入該房子，就遭乙○○、邱秀芬的男友（名字我不
      知道）、邱秀姿的先生綽號『阿力』，還有一名年約20到
      30歲的男子，集體徒手毆打我，約10分鐘後甲○○帶一名
      男子進來，該男子並手持棒球棍毆打我臉部、頸部、胸部
      ，最後他們一起上前徒手毆打我，乙○○有跑去廚房拿菜
      刀並朝我左手劃一刀，甲○○所帶的男子向我嗆說要把我
      押出去打，當時邱黃玉女也說在家裡毆打我太吵了，並向
      甲○○所帶的男子手拿一把黑色槍枝（當時有上彈匣退彈
      匣及拿子彈給我看）說將我押出去打，大約14時37分我就
      被壓上一輛墨綠色車號2057 -JJ福特牌自小客車，車上有
      乙○○、邱秀芬其男友、還有二名不知名男子（當時他們
      有參與毆打我），…然後載到山上一處空屋，他們要我下
      車隨後要求我跪下並拿玻璃插我身體及徒手毆打我，…載
      我回臺中縣龍井鄉○○村○○路○ 段98巷122 之4 弄6號
      ，進入房子後我又遭他們集體毆打，…。」云云。惟查，
      證人己○○經檢查確認之傷勢既未出現任何以菜刀或因玻
      璃等尖銳兇器可能造成之穿刺傷、切割傷，顯見證人己○○當日事實上並未遭人以上開菜刀、玻璃等尖銳物品傷害
      之事實。加以證人己○○嗣於本院審理中則改稱：乙○○
      當時有拿菜刀，被他母親奪下來的樣子，事實上並沒有拿
      菜刀砍到伊等語在卷，而被告乙○○堅決否認有何手持菜
      刀之情事，同案被告辛○○、丁○○、庚○○、甲○○亦
      否認有將證人己○○押往空屋內毆打之情事存在，則證人
      己○○於警詢中所指：遭人壓去空屋內毆打、妨害自由、
      乙○○用菜刀朝伊左手劃一刀、有人在空屋內拿玻璃插伊
      身體云云，均虛捏不實之詞，不足採信。此外，證人己○○嗣於偵查中及本院審理中均未曾述及當時有何人持黑色
      槍枝之情事，顯見其於警詢中所指訴之「甲○○所帶的男
      子手拿一把黑色槍枝（當時有上彈匣退彈匣及拿子彈給我
      看）」云云，亦屬虛捏誇飾之詞，不足採信，由此益徵證
      人己○○於警詢中所為指訴，實有悖於常情，多有虛捏及
      誇大不實之處，尚有瑕疵可指，不足遽信。則檢察官起訴
      意旨援引己○○於警詢中之指訴，作為認定被告乙○○之
      犯罪動機、犯意、犯罪手段及共犯成員等節之依據，亦有
      未洽。
    8.綜此，本院認為己○○於98年12月31日上午11時許，在上
      址邱秀怡住處內，既有與被告乙○○發生拉扯衝突，且在
      該拉扯衝突過程中受有上開傷害之事實存在，且因被告乙○○係在眼見己○○衝往邱秀怡作勢毆打邱秀怡之際，突
      然上前擋在邱秀怡前方，而與己○○發生拉扯，則被告乙○○在衝上前之際，當可預見其猛然阻擋己○○，且與己○○相互拉扯，相互施力意欲制服對方之際，可能會肇致
      己○○受傷，而其猶執意為之，顯見被告乙○○當時應係
      基於縱然己○○因此受傷亦不違背其本意之不確定故意，
      涉犯上開傷害行為，由此足認被告乙○○當時確實存有傷
      害他人身體之不確定故意甚明。惟經本院調查證據結果，
      固可認定係被告乙○○在該拉扯間所為之傷害行為，乃係
      出於個人單獨之決意致之，惟本案並無積極證據證明被告
      乙○○係與當時在場之同案被告辛○○、丁○○、庚○○
      、甲○○間，基於共同之犯意聯絡所為，是以檢察官起訴
      意旨就此部分之認定，自有誤會，本院不予採認，併此敘
      明。
（三）綜上所述，被告乙○○確有於98年12月31日上午11時許，
      在上址邱秀怡住處內，在與己○○拉扯衝突之過程中，以
      上述不確定故意，傷害己○○之身體，致己○○受傷之行
      為無訛。是被告乙○○辯稱：伊不認為阻擋或拉扯己○○
      之行為會讓他受傷云云，要屬事後卸責之詞，不足採信。
      是本案事證明確，被告乙○○之犯行堪予認定，應予依法
      論科。
二、核被告乙○○所為，係犯刑法第277 條第1 項之傷害罪。爰
    審酌被告犯罪之動機及目的僅是因為告訴人至其妹邱秀怡住
    處為金錢問題發生齟齬，告訴人前有以簡訊恐嚇邱秀怡之舉
    ，致雙方因案設訟中，是以雙方業因上開金錢、訴訟等情，
    互有嫌隙，詎告訴人當場又有作勢欲衝上前毆打邱秀怡之舉
    動，被告乙○○係為出面阻擋致生本案之動機及目的，被告
    乙○○傷害告訴人之手段係因與告訴人發生拉扯、推擠而致
    告訴人跌倒，告訴人因而受有眼部紅腫、耳朵擦傷之傷害，
    告訴人所受傷害之程度尚輕、被告乙○○並非自始即蓄意兇
    惡攻擊告訴人，欲置告訴人受傷之情節，及斟酌被告乙○○
    之品行尚佳、前無不良素行、智識程度為高職畢業、家庭經
    濟狀況小康、迄本案辯論終結前未能與告訴人達成和解損害
    賠償，及依被告犯罪後之態度觀之，足認其非惡劣頑冥之徒
    ，態度尚佳等一切情狀，量處如主文第1 項所示之刑，並諭
    知易科罰金之折算標準，以資懲儆。
三、另本案被告行為後，刑法第41條第1 、3 、8 項已於98年1
    2 月15日修正其文字、第7 項刪除「裁判」2 字，同時增訂
    同條文第9 、10項之規定後，經總統於98年12月30日公布，
    並於99年1 月1 日施行。而按行為後法律有變更者，適用行
    為時之法律，但行為後之法律有利於行為人者，適用最有利
    於行為人之法律，刑法第2 條第1 項定有明文，係採從舊從
    輕之原則。而所謂法律有變更，係指足以影響行為之可罰性
    範圍及其法律效果之法律修正而言，易科罰金、易服勞役之
    折算標準及其期限涉及裁量權之行使，屬於科刑規範事項，
    其折算標準於裁判時並應於主文內諭知，與一般純屬執行之
    程序有別，是如新舊法對易科罰金、易服勞役之折算標準及
    期限各有不同時，應依前揭規定，比較適用最有利於行為人
    之法律，有最高法院96年度臺非字第58號、第234 號判決可
    資參照，惟本件並無修正後刑法第41條第9 、10款之情形，
    至上開修正後刑法第41條第1 、3 、8 項則屬文字之修正刪
    改，均不生新舊法比較之問題，故本件無刑法第2 條法律變
    更規定之適用。又依刑事訴訟法第479 條第2 項規定，可知
    該易服社會勞動乃係屬執行檢察官之權限，是本件自無須再
    於主文中另諭知易服社會勞動之折算標準，附此敘明。
貳、無罪部分：
一、公訴意旨另以：告訴人己○○與不知情之第三人邱秀怡原為
    男女朋友，後因故分手，雙方分手後，尚有金錢糾紛。民國
    98年12月31日上午，辛○○電邀己○○前往甲○○位在臺中
    縣龍井鄉○○村○○路○ 段98巷122 之4 弄6 號調解，雙方
    調解不成而起衝突，被告乙○○（所涉傷害部分業經本院認
    定有罪，如前述）及被告辛○○、丁○○、庚○○、甲○○
    等人，基於傷害人身體犯意聯絡及行為分擔，渠等分持棒球
    棍、椅子、整片玻璃、徒手毆打己○○或將己○○身體壓住
    而讓其他人毆打，使己○○受有右外耳2.8 公分外傷、右眼
    窩瘀傷、頸及胸部挫傷、右眼球挫傷之傷害，因認被告辛○○、丁○○、庚○○、甲○○亦共同涉有刑法第277 條第1
    項之傷害罪嫌等語。
二、本件公訴人認被告辛○○、丁○○、庚○○、甲○○涉犯上
    開罪嫌，無非係以：被告辛○○、丁○○、庚○○、甲○○
    之供述、告訴人己○○之指訴、證人丙○○、戊○○之證述
    、警員職務報告書、診斷證明書等證據，資為論據。惟按，
    犯罪事實應依證據認定之，無證據不得認定犯罪事實。又不
    能證明被告犯罪者，應諭知無罪之判決。刑事訴訟法第154
    條第2 項、第301 條第1 項分別定有明文。又事實之認定，
    應憑證據，如未能發現相當證據，或證據不足以證明，自不
    能以推測或擬制之方法，為裁判基礎；且認定犯罪事實所憑
    之證據，雖不以直接證據為限，間接證據亦包括在內，然而
    無論直接證據或間接證據，其為訴訟上之證明，須於通常一
    般之人均不致有所懷疑，而得確信其為真實之程度者，始得
    據為有罪之認定，倘其證明尚未達到此一程度，而有合理之
    懷疑存在而無從使事實審法院得有罪之確信時，即應由法院
    為諭知被告無罪之判決，此有最高法院40年台上字第86號判
    例意旨及同院76年度台上字第4986號判例意旨可資參照。再
    則告訴人之告訴係以使被告受刑事追訴為目的，是其陳述是
    否與事實相符，仍應調查其他證據以資審認，必被害情形無
    瑕可擊，而就其他方面調查，又與事實相符，始足為判決之
    基礎。
三、訊據被告辛○○、丁○○、庚○○、甲○○均堅決否認有何
    傷害犯行，辯稱：案發當天是因告訴人衝向邱秀怡，要毆打
    邱秀怡，乙○○出來阻擋己○○，有與己○○發生拉扯，並
    把己○○推開，雙方有跌倒，因為很突然，渠等不知乙○○
    會衝出去，並無與乙○○有共同傷害之犯意聯絡，渠等並未
    傷害告訴人等語。經查：
（一）被告辛○○、丁○○、庚○○、甲○○於98年12月31日上
      午11時許，均有在上址邱秀怡住處內，斯時告訴人己○○
      、同案被告乙○○及邱秀怡、邱黃玉女等人均有在場乙節
      ，業經證人己○○證述在卷，並經同案被告乙○○於警詢
      、偵查中及本院審理中陳述在卷，渠等對此均不爭執，合
      先認定。惟因己○○於上揭時地洽談調解之際，仍持續向
      邱秀怡索討金錢，並於索討金錢未果後，起身衝向邱秀怡
      作勢毆打，同案被告乙○○見狀，為避免邱秀怡遭己○○
      毆打，竟基於傷害之不確定故意，衝上前阻擋在邱秀怡前
      方，而與己○○相互出手拉扯，同案被告乙○○並在拉扯
      過程中，以手毆打己○○右眼，及抓打到己○○之右外耳
      、頭、頸、胸部等身體部位，致己○○受有上揭傷害所致
      ，業經本院認定係同案被告乙○○基於個人之單獨決意，
      為避免其妹邱秀怡遭己○○之故，而基於傷害他人身體之
      不確定故意，突為上開傷害行為之舉動，並非與被告辛○○、丁○○、庚○○、甲○○基於共同之犯意聯絡所為，
      並就同案被告乙○○之傷害犯行，論罪科刑如前述（詳見
      本判決理由欄「乙、壹」之認定）。衡諸常情，被告辛○○、丁○○、庚○○、甲○○在上開己○○與同案被告己○○發生拉扯衝突之前，當無從預見己○○將對在場之邱
      秀怡突為衝上前作勢毆打之舉動，亦無從預料同案被告乙○○會在當下衝上前站在邱秀怡前方，並基於傷害他人身
      體之不確定故意，對己○○實施上述傷害行為至明，則被
      告辛○○、丁○○、庚○○、甲○○自無可能事前與同案
      被告乙○○間，作何傷害己○○身體之犯意謀議或聯絡才
      是。
（二）此外，公訴人所舉己○○於警詢、偵查中之供述，作為認
      定被告辛○○、丁○○、庚○○、甲○○確有涉犯上開傷
      害犯行之證據，又經本院認定證人己○○於警詢、偵查中
      所為指訴，有上述多處瑕疵不可採之處（詳見本判決理由
      欄「乙、壹、一、(三)」所述），雖公訴人未就證人己○○
      於警詢中指訴之遭傷害過程全盤採信，惟足認公訴人依己○○於偵查中所言：「庚○○有拿棒球棍，另外一個拿椅
      子，還有一個沒有到案的拿整片玻璃，甲○○用拳頭，辛○○用手將我押著控制行動」云云，即認定被告辛○○、
      丁○○、庚○○、甲○○4 人與同案被告乙○○間，係基
      於傷害人身體之犯意聯絡及行為分擔，分持棒球棍、椅子
      、整片玻璃、徒手毆打己○○或將己○○身體壓住而讓其
      他人毆打，使己○○受有上揭傷害云云，即有未洽。況依
      證人戊○○於警詢及本院審理中所為證述、證人丙○○於
      警詢、偵查及本院審理中所為證述、同案被告乙○○於警
      詢、偵查中之陳述、被告辛○○、丁○○、庚○○、甲○○等人於警詢、偵查中之供述等證據，固足令本院認定被
      告乙○○確有涉犯上揭傷害己○○之犯行，惟上開證據均
      不足以供本院據以形成被告辛○○、丁○○、庚○○、甲○○等人均有共同涉犯本案傷害犯行之確切心證，公訴人
      所指被告辛○○、丁○○、庚○○、甲○○係與同案被告
      乙○○基於傷害人身體之犯意聯絡及行為分擔，分持棒球
      棍、椅子、整片玻璃、徒手毆打己○○或將己○○身體壓
      住而讓其他人毆打，使己○○受有上揭傷害云云，自有未
      洽，本院不予採認。被告辛○○、丁○○、庚○○、甲○○所為抗辯，均與事實相符，足堪採信。
四、綜上所述，告訴人指訴被告辛○○、丁○○、庚○○、甲○○對其出手毆打之情節既有上揭瑕疵不可採之處，診斷證明
    書所載傷勢又係其遭同案被告乙○○傷害所肇致，並非受被
    告辛○○、丁○○、庚○○、甲○○等人毆打所致，而公訴
    人提出前開證據之證明，尚未排除合理之懷疑而足令本院形
    成被告辛○○、丁○○、庚○○、甲○○均有罪之確信，揆
    之前揭判決及判例意旨，尚難對渠等以傷害罪相繩。此外，
    本院復查無其他積極證據足資證明被告辛○○、丁○○、庚○○、甲○○有傷害告訴人之犯行，是犯罪尚屬不能證明，
    應由本院諭知被告辛○○、丁○○、庚○○、甲○○均無罪
    之判決如主文第2 項所示。
據上論斷，應依刑事訴訟法第284 條之1 、第299 條第1 項前段
、第301 條第1 項，刑法第277 條第1 項、第41條第1 項前段，
刑法施行法第1 條之1 第1 項前段、第2 項，判決如主文。
本案經檢察官劉文賓到庭執行職務。
中    華    民    國    99    年    11    月    9     日
                  刑事第十八庭    法  官  胡芷瑜
以上正本證明與原本無異。
如不服本判決，應於收受送達後10日內向本院提出上訴書狀，並
應敘述具體理由；其未敘述上訴理由者，應於上訴期間屆滿後20
日內向本院補提理由書（均須按他造當事人之人數附繕本）「切
勿逕送上級法院」。
                                  書記官  沈慧玲
中    華    民    國    99    年    11    月    9     日
附錄本案論罪科刑法條
中華民國刑法第277條第1項
傷害人之身體或健康者，處 3 年以下有期徒刑、拘役或 1 千元
以下罰金。

司法院資訊處製作；財團法人民間司法改革基金會備份。
